【裁判字號】    92,交上易,1425
【裁判日期】    920910
【裁判案由】    過失傷害
【裁判全文】
臺灣高等法院臺中分院刑事判決                九十二年度交上易字第一四二五號
    上  訴  人  臺灣臺中地方法院檢察署檢察官
    上  訴  人
    即  被  告  乙○○
右上訴人等因被告過失傷害案件，不服臺灣臺中地方法院九十一年度易字第五五二號
中華民國九十二年五月二十三日第一審判決（起訴案號：臺灣臺中地方法院檢察署九
十一年度偵字第一八六三七號），提起上訴，本院判決如左：
    主      文
上訴駁回。
    事      實
一、乙○○於民國（下同）九十一年七月廿六日下午二十一時五十分許，駕駛車牌號
    碼Ｅ５─９３６６號自用小客車，行經臺中市○○路往南行駛至該路與市○○○
    路之無號誌交岔路口時，原應注意行經無號誌之交岔路口，應減速慢行，作隨時
    停車之準備，並應注意車前狀況，隨時採取必要之安全措施。且於夜間駕駛應打
    開車燈，竟疏未使用車燈，且當時天候為晴，視距良好，路面無障礙物，並無不
    能注意之情形，竟疏於注意車前狀況，減速慢行，作隨時停車之準備，貿然行進
    ，適同一時、地，有甲○○騎乘車牌號碼ＨＤＭ─６２１號機車行駛於對向，欲
    左轉市○○○路，亦應注意車輛行至交岔路口，轉彎車應讓直行車先行，且當時
    並無不能注意之情形，竟疏於注意，未讓對向直行之乙○○汽車先行，即貿然以
    時速五十公里之速度通過該交岔路口。由於雙方之上開過失，乙○○於發覺前方
    車道有機車通過時已閃避不及，其所駕駛之車輛與甲○○所騎乘之機車發生碰撞
    ，致甲○○人車倒地，受有右側髕骨骨折、左手及右手腕挫傷、右前胸、左腳大
    拇指挫傷等傷害。乙○○於肇事後，即託人報警並留於現場，接受到場處理之警
    員吳啟銘偵訊並坦承肇事，自首而接受裁判。
二、案經甲○○訴由臺中市警察局第六分局報由臺灣臺中地方法院檢察署檢察官偵查
    起訴。
    理      由
一、訊據被告即上訴人（以下簡稱被告）乙○○對於右揭駕駛車輛撞擊甲○○致甲○
    ○受傷等情，業據被告乙○○於警訊、偵查及原審以及本院院審理中坦承不諱，
    並經告訴人甲○○指述綦詳，且有道路交通事故調查表、診斷證明書等在卷可證
    。按汽車行駛時駕駛人應注意車前狀況，並隨時採取必要之安全措施，行經無號
    誌之交岔路口，應減速慢行，作隨時停車之準備，且夜間行駛應使用燈光，道路
    交通安全規則第九十四條第三項、第九十三條第一項第三款、第一百零九條第一
    款分別定有明文。被告駕車本應注意上述道路交通安全規定，且依其狀況，又非
    不能注意，竟疏不注意，以致肇事，致被害人秋慧凌受有傷害，被告顯有過失。
    被告雖另辯稱：有開大燈，係告訴人甲○○提前左轉並侵入被告行駛之快車道，
    逆向行駛云云，惟依證人即到場處理之警員吳啟銘到庭證稱：被告當時有承認沒
    有開大燈等語（詳見原審卷第四十七頁），核與告訴人始終指稱被告未開大燈之
    情節相符，且依卷附現場照片所示車牌號碼Ｅ５─９３６６號自用小客車大燈並
    未開啟（詳見原審卷第二十頁、第二十一頁），被告雖又辯稱伊事後有將大燈關
    閉云云，惟被告發生車禍現場係在路中，且被告亦稱車禍後有打開警示燈等情，
    則其目的無非顧及現場之安全，當無再刻意將大燈關閉之必要，應以告訴人所稱
    較為可採，故被告應有疏未開燈之情形，堪以認定。而依被告汽車車損相片所呈
    現，其左前保險桿並非正面凹損而係呈左右走向之擦痕，故應係有角度之撞擊，
    故車禍發生之時告訴人應已做左轉之動作，被告所辯均無足採。而以發生車禍該
    處之視野潦闊，告訴人若欲左轉自應留心有無直行車輛，且依調查報告表所載當
    地為夜間有照明之情形，車道上有無汽車行駛應不難辨認，告訴人只要略事注意
    ，當能避免本件車禍之發生，故被告雖未開大燈，惟亦不能以此即認告訴人無注
    意之可能及義務，而告訴人竟稱完全未看到被告之車，其有過失甚明。本件車禍
    之發生原因係因被告夜間駕駛汽車疏未使用燈光及行經無號誌之交岔路口，疏未
    減速慢行，未注意車前狀況，及告訴人駕駛重機車於交岔路口左轉彎時未讓對向
    直行車先行，二者均為肇事原因（本件經送請臺灣省臺中市區車輛行車事故鑑定
    委員會鑑定及臺灣省汽車肇事覆議鑑定委員會覆議結果，雖認被告駕駛自小客車
    行經無號誌之交岔路口，疏未減速慢行，未注意車前狀況，為肇事次因；告訴人
    駕駛重機車於交岔路口左轉彎時未讓對向直行車先行，為肇事主因），惟該鑑定
    意見書及覆議函對於被告夜間駕駛汽車未使用燈光之過失雖未加斟酌，且未說明
    其原因，然本院依上開告訴人始終指稱被告未開大燈之情節及卷附現場照片所示
    車牌號碼Ｅ５─９３６６號自用小客車大燈並未開啟以及證人即到場處理之警員
    吳啟銘到庭證稱：被告當時有承認沒有開大燈等語，認被告另有被告夜間駕駛汽
    車未使用燈光之過失。縱上所述，被告所辯並無可採，其有過失已堪認定。且被
    害人因本件車禍受傷，與被告之過失行為間並有相當因果關係。罪證明確，被告
    過失犯行洵堪認定。
二、核被告所為，係犯刑法第二百八十四條第一項前段之過失傷害罪。又被告於肇事
    後，未經有偵查犯罪職權之機關或個人發覺其犯罪前，即託人向警報案接受偵訊
    並坦承肇事，有警詢筆錄可按，並經證人即到場處理警員吳啟銘到庭證述屬實，
    為對於未發覺之罪，自首而接受裁判，應依刑法第六十二條前段規定減輕其刑。
    原審判決適用刑法第二百八十四條第一項前段、第六十二條前段、第四十一條第
    一項前段，罰金罰鍰提高標準條例第一條前段、第二條之規定，並審酌被告之過
    失程度、所生之危害、肇事後之態度及告訴人甲○○因而受傷，亦同有過失，且
    被告尚未與告訴人達成民事和解賠償等一切情狀，判處被告乙○○有期徒刑貳月
    ，並諭知易科罰金之折算標準，核其認事用法均無違誤，量刑亦稱妥適，應予維
    持。原審法院檢察署檢察官據告訴人邱凌慧之請求上訴主張被告於犯罪後，非但
    未賠被害人損害之任何舉措，對於犯罪顯毫無悔意，態度不馴，原審竟僅予從輕
    量處有期徒刑二月，顯有未洽等語，指摘原審判決不當，惟按原審判決業已就被
    告之過失程度、所生之危害、肇事後之態度及告訴人甲○○因而受傷，亦同有過
    失，且被告尚未與告訴人達成民事和解賠償等一切情狀而為量刑，尚無何不妥之
    處。原審法院檢察署檢察官據告訴人邱凌慧之請求所提右揭上訴，顯無理由，應
    予駁回，又被告上訴主張其於車禍之際有開大燈，且本件係告訴人方面沒有煞車
    致衝撞伊等語，指摘原審判決不當，惟被告未開大燈之事實，業經本院詳述理由
    如前，而被告確有疏於注意車前狀況，減速慢行，作隨時停車之準備之過失，業
    據臺灣省臺中市區車輛行車事故鑑定委員會鑑定明確，並經臺灣省汽車肇事覆議
    鑑定委員會覆議為相同之認定，且經本院詳述如前理由欄一所述，被告右揭上訴
    顯無理由，亦應予以駁回。
據上論斷，應依刑事訴訟法第三百六十八條，判決如主文。
本案經檢察官丙○○到庭執行職務。
中      華      民      國      九十二     年     九      月     十     日
                                臺灣高等法院臺中分院刑事第三庭
  審判長法  官  陳  朱  貴
                                            法  官  劉  連  星
                                            法  官  胡  忠  文
右正本證明與原本無異。
不得上訴。
                                            書記官  許  美  惠
中      華      民      國      九十二     年     九      月     十     日
附錄本案論罪科刑法條：
刑法第二百八十四條第一項前段：
因過失傷害人者，處六月以下有期徒刑，拘役或五百元以下罰金。
                                                                        Ｒ


司法院資訊處製作；財團法人民間司法改革基金會備份。
